臺灣臺南地方法院民事裁定　　　　　　　　99年度破字第13號
聲　請　人　莊笙宏
上列聲請人聲請破產宣告事件，本院裁定如下：
    主  文
聲請駁回。
聲請程序費用由聲請人負擔。
    理  由
一、本件聲請意旨略以：聲請人為笙禾股份有限公司之負責人，
    因公司經營不善，深陷財務困境，財產僅餘新臺幣（下同）
    200,000元，惟現已積欠林麗珍等69位債權人共計37,929,28
    3元之債務（下稱系爭債務），所負債務大於資產甚多，已
    達無法清償債務之程度，為此依破產法之規定，提出本件破
    產之聲請等語。
二、按破產，對債務人不能清償債務者宣告之；破產宣告時屬於
    破產人之一切財產，及將來行使之財產請求權，為破產財團
    ；財團費用及財團債務，應先於破產債權，隨時由破產財團
    清償之，破產法第57條、第82條第1項第1款、第97條分別定
    有明文。又破產程序乃於債務人不能清償債務時，為使多數
    債權人獲得平等滿足，並兼顧債務人之利益，而就債務人之
    總財產，由法院參與之一般強制執行程序，故法院就破產之
    聲請，應依職權為必要調查，倘債務人確無財產可構成破產
    財團，或債務人之財產不敷清償破產財團之費用及財團之債
    務，即無從依破產程序清理債務，參照破產法第148條之趣
    旨，自應依同法第63條，以裁定駁回其聲請（司法院院字第
    1505號解釋(二)、最高法院86年度台抗字第479號裁定參照
    ）。破產程序，乃債務人無力對全體債權人清償債務時，由
    法院介入，強制將債務人之全部財產依一定程序為變價及分
    配，使全體債權人得以公平受償之程序。是如構成破產財團
    之債務人財產，明顯不足清償破產財團費用及財團債務時，
    依破產法第148條規定，法院於宣告破產後，隨即須同時宣
    告破產程序終止，此無異徒增破產程序及費用之浪費，且無
    益於債務人及其他債權人。故債務人之財產如可預見不敷清
    償破產財團費用及財團債務，致使多數債權人之普通債權無
    法獲得公平滿足，即無宣告破產之實益，而如仍進行破產程
    序，顯與破產制度之本旨及目的有違，即不應准許。
三、經查：
(一)聲請人主張其所負之系爭債務高達37,929,283元等語，據其
    提出更新後債權人清冊、買賣契約影本、笙禾公司帳目紀錄
    等在卷可參；而聲請人現有之財產，依其所提民國100年1月
    27日票號為FA0000000之臺灣銀行支票觀之，僅值200,000元
    ，其負債高於資產，堪認聲請人所有資產確已不足清償其所
    負欠之債務無疑，固足認其確有不能清償債務之事實。
(二)按破產程序一旦進行，破產財團除須支付破產管理人之報酬
    、破產監查人之報酬、聲請人及其家屬之必要生活費用外，
    尚須支付破產程序進行所需支出之費用，諸如破產管理人應
    清查、整理債務人之財產狀況，並編造債權及資產表、召開
    債權人會議、行使其他權限者，及支付破產財團之管理變價
    及分配所生之費用、破產債權人共同利益所需審判上之費用
    等項目，無一不以破產財團之財產支出。經查，聲請人雖簽
    具切結書，捨棄破產法第95條第2項優先受償之權利，此有
    生活費權利捨棄切結書在卷可稽；然按破產法第95條第2項
    規定，聲請人之必要生活費，視為財團費用，係為保障破產
    人之生存權，不得任意拋棄，應先於破產債權清償，初不因
    其出具書面承諾拋棄生活費用優先受償權利，或親友同意扶
    養接濟而受影響。而聲請人陳報其現以打零工維生，每日收
    入僅約1,100元，工作日數並不固定，其能否於破產宣告後
    繼續維持自己及家屬每月生活，已有疑問。再破產管理人之
    費用，依財政部97年3月7日臺財稅字第09704514510號函令
    所發布「稽徵機關核算九十六年度執行業務者收入標準」，
    律師擔任破產管理人係按標的物財產價值9%計算收入標準。
    而本件破產標的僅依聲請人自述之債務總額37,929,283元計
    算下，則破產管理人之報酬應為3,413,635元（元以下四捨
    五入）。又破產監查人亦為破產程序必備機關，依破產法第
    128條規定，破產法第84條規定於監查人亦準用之，是監查
    人之報酬應視為管理破產財團之費用，而列為財團費用，參
    酌破產管理人之報酬，則破產監查人之報酬亦為3,413,635
    元，從而，選任破產管理人及破產監查人之費用即高達6,82
    7,270元。準此，聲請人之財產於支應必要生活費用及破產
    管理人與監查人之報酬後，已有不足，顯無餘力再行負擔其
    他財團費用及財團債務，遑論將有任何餘額財產可供清償破
    產債權之可能，揆諸首揭說明，本件聲請人聲請宣告破產即
    無實益，要無宣告破產徒生耗費之必要。
(三)綜上所述，聲請人之聲請為無理由，應駁回本件之聲請。
四、依破產法第5條、民事訴訟法第95條、第78條裁定如主文。
中    華    民    國   100    年    6     月    10    日
                  民事第二庭   法  官  翁金緞
以上正本係照原本作成。
如對本裁定抗告須於裁定送達後10日內向本院提出抗告狀，並應
繳納抗告費新台幣1000元整。
中    華    民    國   100    年    6     月    10    日
                                書記官  彭建山